【裁判字號】    98,抗,114
【裁判日期】    980316
【裁判案由】    聲請法官迴避
【裁判全文】
臺灣高等法院刑事裁定                   98年度抗字第114號
抗  告  人  甲○○
上列抗告人因恐嚇等案件，聲請法官迴避，不服臺灣臺北地方法
院97年度聲字第3000號，中華民國97年12月30 日第一審裁定，
提起抗告，本院裁定如下：
    主  文
抗告駁回。
    理  由
一、本件抗告意旨略以：(一)陳德民法官當庭曉諭抗告人聲請傳喚
    證人，豈有曉諭抗告人聲請又不傳喚之理。(二)馬九元已當庭
    自白殺岳母時在場又故意不予阻止，陳法官違反刑事訴訟法
    第167條規定禁止被告詰問。(三)林慶齡等證人是檢察官說通
    通都要傳的，法院不敢傳已違反發現真實的義務。(四)抗告人
    有聲請證據保全狀，陳法官不處理又不為裁定，足認有偏頗
    之虞等語。
二、原裁定意旨略以：聲請人即被告甲○○被訴公然侮辱告訴人
    謝老仁、馬九元及恐嚇告訴人馬九元等恐嚇等之案件，現由
    本院以96年度易字第3397號案件審理中，受命法官為楊蕙芬
    法官、審判長為陳德民法官。本院陳德民法官，就該承辦案
    件，查無刑事訴訟法第17條所列各款應自行迴避而不迴避之
    情形，亦並無對聲請人聲請調查之證據均不予調查之情事。
    且訴訟上之指揮乃專屬於法院之職權，法院對於是否於審判
    期日中傳喚證人到庭作證等事項於法均有裁酌之權。聲請人
    復未提出具體事實以供審認本院陳德民法官執行職務有何偏
    頗之情形，其所舉提者，均屬本院陳德民法官受理案件指揮
    訴訟之合理權限行使，尚不足使人產生上開承辦法官是否能
    為公平裁判之合理懷疑。因認本件聲請為無理由，而予駁回
    等語。
三、按法官有刑事訴訟法第17條以外之情形，足認其執行職務有
    偏頗之虞者，當事人得聲請法官迴避，刑事訴訟法第18條第
    2款定有明文。惟所謂「足認其執行職務有偏頗之虞者」，
    係指以一般通常之人所具有之合理觀點，對於該承辦法官能
    否為公平之裁判，均足產生懷疑；且此種懷疑之發生，存有
    其安全客觀之原因，而非僅出諸當事人自己主觀之判斷者，
    始足當之；又當事人聲請法官迴避，以有具體事實足認其執
    行職務有偏頗之情形為限，若僅對於法官之指揮訴訟，或其
    訊問方法，有所不滿，不能指為有偏頗之虞（參照最高法院
    79年台抗字第318號、19年抗字第106號、18年抗字第149號
    著有判例可參）。
四、經查：聲請人即抗告人甲○○所指該案審判長「未傳喚證人
    到庭」、「對抗告人聲請保全證據不為處理」、「禁止被告
    詰問」等各節，乃係在該案審判長依其職權所為之訴訟指揮
    。抗告人於原審96年度易字第3397號被訴恐嚇等案件97年4
    月15日準備程序期日中先當庭具狀聲請傳喚林慶齡、宋明伶
    、謝美玉、郭陳純月、葉步盛到庭作證，復於該案件97年10
    月16日審判期日中當庭聲請傳喚證人謝老仁、謝瓊瑛到庭作
    證，原審陳德民法官業已依聲請人之聲請於該案件97年11月
    13日審判期日傳喚證人謝老仁、謝瓊瑛到庭結證，並無對聲
    請人聲請調查之證據均不予調查之情事。陳德民法官雖未依
    其聲請於該案件97年12月4日審判期日再度傳喚傳喚證人謝
    老仁、謝瓊瑛、林慶齡到庭作證，乃係在該案審判長依其職
    權所為之訴訟指揮，非可認該審判長法官執行職務有偏頗之
    情形。再者，當事人、代理人、辯護人或輔佐人聲請調查之
    證據，法院認為不必要者，得以裁定駁回之。下列情形，應
    認為不必要：一、不能調查者。二、與待證事實無重要關係
    者。三、待證事實已臻明瞭無再調查之必要者。四、同一證
    據再行聲請者。刑事訴訟法第163條之1第1項定有明文。是
    證據之證明力如何，有無調查必要，係屬法官之權責，法官
    本得依職權予以審酌。
五、綜上所述，抗告人聲請迴避之事由，或係訴訟上指揮而專屬
    於法院之職權，或係抗告人對法律或法院運作實務有所誤會
    ，或係抗告人主觀上之臆測，均非屬受命法官與抗告人具有
    故舊恩怨等關係，一般人通常均足以對法官能否為公平之裁
    判，產生疑慮之情形，自與刑事訴訟法第18條第2款聲請迴
    避之事由不符。抗告人抗告意旨，仍執前詞指摘原裁定不當
    ，為無理由，應予駁回。據上論結，應依刑事訴訟法第412
    條，裁定如主文。
中    華    民    國    98    年    3     月    16    日
            刑事第二十二庭審判長法  官  何菁莪
                                法  官  李麗珠
                                法  官  洪于智
以上正本證明與原本無異。
不得抗告。
                                書記官  強梅芳
中    華    民    國    98    年    3     月    17    日


司法院資訊處製作；財團法人民間司法改革基金會備份。
